【裁判字號】    96,訴,1056
【裁判日期】    971226
【裁判案由】    毒品危害防制條例等
【裁判全文】
臺灣士林地方法院刑事判決              96年度訴字第1056號
公  訴  人  臺灣士林地方法院檢察署檢察官
被      告  乙○○
                    （現另案於台北監獄士林分監執行）
選任辯護人  財團法人法律扶助基金會李初東律師
上列被告因毒品危害防制條例等案件，經檢察官提起公訴（96年
度偵字第3669號、第4752號、第5047號、第5284號），本院判決
如下：
    主  文
乙○○犯如附表所示之明知為禁藥而轉讓罪，均累犯，各處如附
表所示之刑，均減為如附表所示之刑。應執行有期徒刑參年。
其於被訴部分均無罪。
    事  實
一、乙○○前因違反毒品危害防制條例案件，分別經臺灣臺北地
    方法院以88年度訴字第1334號判決處有期徒刑5 月及本院以
    90年度訴字第408 號判決施用第1 級毒品處有期徒刑7 月、
    施用第2 級毒品處有期徒刑5 月確定，並定應執行有期徒刑
    1 年2 月確定，於民國92年6 月7 日縮短刑期執行完畢（構
    成累犯）。
二、乙○○明知安非他命係毒品危害防制條例所定之第二級毒品
    ，並經行政院衛生署明令公告列為禁藥管理，非經許可不得
    持有、轉讓，竟分別基於轉讓禁藥安非他命之犯意，而為下
    列犯行：
  (一)於95年7 月間某日起至96年1 月間（即附表編號1 至3） ，
    在其臺北市○○區○○街368 號14樓之8 住處，無償轉讓第
    二級毒品安非他命予丙○○施用3 次，每次重量約0.2 至0.
    6 公克不等。
  (二)於95年6 月至同年11月間（即附表編號4 至9） ，在其上開
    中和街住處，每月無償轉讓第二級毒品安非他命予庚○○施
    用1 次，每次約0.1 公克，共計6 次（公訴人已當庭更正起
    訴事實為每月1 次，共計6 次）。
  (三)於96年1 月3 日及同年1 月8 日（即附表編號10至11），在
    其上開中和街住處，無償轉讓第二級毒品安非他命予甲○○
    施用，每次約0.2 公克，共計2 次。
三、嗣為警於96年3 月14日16時20分許，在臺北市○○區○○街
    368 號14之8 號查獲，並扣得「麻黃素」2 包、麻黃素結晶
    體3 小包（共毛重3.78公克，取樣0.015 公克，驗餘毛重3.
    765 公克，起訴書誤載為安非他命）、安非他命吸食器1 組
    、研磨機2 台、大分裝袋25個、小分裝袋700 個、分裝杓4
    支、注射針筒14支、海洛因殘渣袋13個、安非他命殘渣袋9
    個、葡萄糖1 包、帳單1 張、國際牌手機1 支（搭配門號
    0000000000號之SIM 卡）、偽造之K9-0547 號自用小客車行
    車執照2 張（乙○○施用第一級毒品海洛因、第二級毒品甲
    安非他命部分，業經本院以96年度訴字第443 號分別判處罪
    刑確定）。
四、案經臺北縣政府警察局蘆洲分局報告臺灣士林地方法院檢察
    署檢察官偵查起訴。
    理  由
壹、有罪部分：
一、證據能力部分：
  (一)關於證人於警詢中之證述：按被告以外之人於審判中有滯留
    國外或所在不明而無法傳喚或傳喚不到者，其於司法警察官
    或司法警察調查中所為之陳述，經證明具有可信之特別情況
    ，且為證明犯罪事實之存否所必要者，亦得為證據，刑事訴
    訟法第159 條之3 第3 款定有明文。至警詢中之陳述具備可
    信性與必要性，事實審法院除應衡酌該警詢筆錄作成之外部
    情況，就詢問有無出於不正方法、陳述是否出於非任意性等
    適法性與否為整體之考量外，應兼顧基於發見真實之需求，
    是否具有重要關係。經查本案證人丙○○因所在不明，經本
    院傳喚拘提未到，證人丙○○於警詢之供述，依其記載內容
    ，係採取一問一答方式，且較少權衡利害得失或受他人干預
    ，復參諸證人等在案發時所處之環境，其能認知被告之行為
    內容，事後於警局供述，距案發時間較近，記憶清晰，依憑
    個人知覺經驗所為之指認，對證物之辨認較少發生錯誤，亦
    非出於不當之暗示，並未違背通常一般日常生活經驗之定則
    ，應認其警詢筆錄內容係根據其陳述之內容所記載，則該筆
    錄內容之公正客觀性即無由質疑。綜上情況判斷，本院認證
    人丙○○於警詢時之陳述均出於自由意志，並無出於不正方
    法，具有較可信之特別情況，且其警詢筆錄基於發見真實之
    需求並有重要關係，已無其他證據可資取代，而為證明犯罪
    事實之存否並有必要，故證人丙○○於警詢之陳述本院認符
    合上揭刑事訴訟法規定之情形，有證據能力，而得為本案證
    據。至其證詞之證明力如何，仍應由本院判斷之，非謂有證
    據能力即必有證據之證明力。
  (二)關於證人庚○○、甲○○、丙○○偵訊中經具結之證詞：
   (1)按檢察官職司追訴犯罪，就審判程序之訴訟構造言，檢察
     官係屬與被告相對立之當事人一方，偵查中對被告以外之
     人所為之偵查筆錄，或被告以外之人向檢察官所提之書面
     陳述，性質上均屬傳聞證據。自理論上言，如未予被告反
     對詰問、適當辯解之機會，一律准其為證據，似有違當事
     人進行主義之精神，對被告之防禦權亦有所妨礙；然而現
     階段刑事訴訟法規定檢察官代表國家偵查犯罪、實施公訴
     ，必須對於被告之犯罪事實負舉證之責，依法其有訊問被
     告、證人及鑑定人之權，證人、鑑定人且須具結，而實務
     運作時，偵查中檢察官向被告以外之人所取得之陳述，原
     則上均能遵守法律規定，不致違法取供，其可信性極高，
     為兼顧理論與實務，乃於修正刑事訴訟法時，增列第159
     條之1 第2項，明定被告以外之人（含被害人、證人等）於
     偵查中向檢察官所為陳述，除顯有不可信之情況者外，得
     為證據（最高法院93年度台上字第2397號判決意旨參照）
     。本件證人等於偵查中之證述，檢察官並未對之違法取供
     ，且於供前對之諭知具結義務及偽證之處罰，其等於偵查
     中向檢察官所為之陳述，復查無顯不可信之情況，自有證
     據能力。再偵查係採糾問原則，由檢察官主導，重在合目
     的性之追求，而「詰問」乃偵查程序之一部，除預料證人
     、鑑定人於審判時不能訊問之情形外，檢察官可視實際情
     況，決定是否命被告在場，讓被告得親自詰問證人、鑑定
     人，此為刑事訴訟法第248 條所明定。故刑事訴訟法第159
     條之1 第2項所指得為證據之被告以外之人於偵查中向檢察
     官所為之陳述，其證據能力不因偵訊證人、鑑定人當時被
     告不在場，未親自詰問證人、鑑定人而受影響，僅於審判
     期日該證據須經合法調查（包括交互詰問程序），始得作
     為判斷之依據，至於其審判中之證詞與偵查中陳述不一時
     ，何者為可採，則屬證據證明力之問題（最高法院97年度
     台上字第603號判決意旨參照）。
   (2)本件證人庚○○、甲○○、丙○○等於偵查中經具結之證
     述，縱於偵查中未經交互詰問，其證據能力自不受影響。
     被告之辯護人雖於原審準備程序中以未經對質詰問為由，
     主張該等偵訊證詞無證據能力，惟本院業已於審理中傳訊
     證人庚○○，到庭具結作證並接受交互詰問，給予被告及
     其辯護人行使反對詰問權之機會，另證人丙○○因所在不
     明，經本院傳喚拘提未到，本院於審理時已提示證人丙○○、甲○○上開偵訊筆錄供其辯論，被告、辯護人均未再
     釋明上開偵訊證述有何顯不可信之情況，依上開法條明文
     及最高法院判決意旨，證人庚○○、甲○○、丙○○等於
     偵查中之具結證言自得作為本案證據。
   (三)再按被告以外之人於審判外之陳述，雖不符第159條之1至
     第159條之4之規定，但經當事人於審判程序同意作為證據
     ，法院審酌該言詞陳述或書面陳述作成時之情況，認為適
     當者，亦得為證據；當事人、代理人或辯護人於法院調查
     證據時，知有第159 條第1 項不得為證據之情形，而未於
     言詞辯論終結前聲明異議者，視為有前項之同意，刑事訴
     訟法第159 條第1 項、第159 條之5 規定甚明。本案證人
     甲○○之警詢筆錄，固屬傳聞證據，惟被告、辯護人及檢
     察官於本院審理時均表示無意見而不予爭執，且迄至本院
     言詞辯論終結前亦均未聲明異議，本院審酌上開證據資料
     製作時之情況，尚查無違法不當及證明力明顯過低之瑕疵
     ，亦認為以之作為證據應屬適當，故揆諸前開法律規定與
     說明，爰逕依刑事訴訟法第159 條之5 規定，認前揭證據
     資料均例外有證據能力。
   (四)其餘本件認定事實所引用之本件卷內所有卷證資料（包含
     人證與文書證據、物證等證據）之證據能力，檢察官及被
     告、辯護人均不爭執，且並無證據證明係公務員違背法定
     程序所取得；又卷內之各項文書證據，亦無刑事訴訟法第
     159 條之4 第1 款、第2款顯有不可信之情況，而不得作為
     證據之情形，或有刑事訴訟法第159 條之4 第3款其他可信
     特別情況下所製作之文書，而得作為證據，均認有證據能
     力。
二、訊據被告乙○○固坦承有轉讓第二級毒品安非他命予丙○○
    、庚○○、甲○○等人施用之事實，惟辯稱：伊轉讓安非他
    命予丙○○、庚○○、甲○○等人施用之次數僅有1 至2次
    ，非如起訴書所載有多次轉讓之情形云云。經查：
  (一)被告轉讓安非他命予丙○○之事實部分：
  (1)警方係於96年3 月14日22時5 分許，持本院核發之搜索票至
    台北市○○區○○路68巷20之1 號B1處執行搜索而查獲證人
    丙○○，並當場起獲證人丙○○持有之第二級毒品甲基安非
    他命1 包、吸食器1 組、玻璃吸食器2 顆、殘渣袋1 個等物
    ，證人丙○○除坦承多次施用第二級毒品甲基安非他命，並
    供陳毒品甲基安非他命來源部分是經由被告乙○○所提供等
    情，業據證人丙○○於警詢及偵查時證述屬實（見96年度偵
    字第3669號偵卷第18-22 頁、第121-128 頁），另證人丙○○因施用第二級毒品安非他命案件，業經本院判處罪刑確定
    等情，亦有丙○○之臺灣高等法院被告前案紀錄表1 份附卷
    為憑。
  (2)證人丙○○於警詢時已證稱：乙○○我稱呼他大白，陳玉燕
    我稱呼她嫂子，我都是跟他們買安非他命，他們之前都是叫
    我先將錢拿給他們，有時候會說東西不夠只剩一點點，就叫
    我先用，或者是說東西來之後再拿給我，又或者是叫我錢先
    借他購買毒品後再拿給我，我是約這半年類似狀況向他們拿
    過好幾次（詳細次數忘記了），錢我都是交給他們夫妻或者
    是其他我不認識的人，我都撥打給他行動電話與他聯繫的，
    我們通常都在不特定的地點交易，我都是跟他們說要拿新台
    幣0000-0000 元不等金額安非他命毒品等語（見96年度偵字
    第3669號卷第21-22 頁）；其於檢察官偵訊時具結後明確證
    述稱：是1 、2 年前朋友介紹認識大白（即被告乙○○），
    比較常聯絡是去年（即95年）7 、8 月開始，我有向大白買
    毒品安非他命，但沒有買成功過，我給他錢，但他從來沒有
    給我東西，之前警詢時證稱不夠只剩一點點，先給我用的意
    思是：例如我給乙○○2 、3000元，我問他可以幫我拿到多
    少毒品，他說會去處理，回來時毒品不夠，只有一點點，我
    們就一起用，但他錢已經拿走了，算事前我借給他。平均1
    個月向乙○○要幾次毒品不一定，大概2-5 次毒品，乙○○
    最多給我1 公克甲基安非他命，…他後來跟我說只剩下那些
    ，看起來有0.4 公克，他倒在吸食器裡我們一起用，每次與
    乙○○交易都沒有拿到預訂的安非他命的量，而是乙○○拿
    出少量毒品，我們一起施用，至於買毒品的事乙○○說他會
    處理，最後一次跟乙○○聯絡的時間是今年（指96年）1 、
    2 月等語綦詳（同上偵查卷第122 至125 頁），核與被告於
    偵查時自承伊確有要幫丙○○向他人買毒品安非他命，但沒
    有買到毒品，所以全額退錢，剛好伊有安非他命就免費跟他
    一起用，是在中和街住處，可能有2 、3 次，從去年7 、8
    月至今年1 月止大概有2 、3 次免費請丙○○用安非他命，
    數量大概0.2 、0.3 公克，多的話0.6 、0.7 公克等語（見
    96 年 度偵字第3669號偵卷第278-279 頁）及本院審理時供
    稱：於95年7 月至9 月間在我住處，有轉讓安非他命0.2 、
    0.3 公克予丙○○3 、4 次等語（見本院卷第233 頁）。足
    見證人丙○○於警詢及偵查中證述其委託被告代為購買安非
    他命期間，被告曾有多次提供微量之安非他命供其施用之情
    節，核與事實相符，足堪採為憑信。
  (3)被告雖辯稱轉讓毒品安非他命予丙○○施用共3 次，但其中
    2 次時間為95年6 月27日云云。惟查證人丙○○於警詢、偵
    查中已證稱：比較常與被告乙○○聯絡是95年7 、8 月開始
    ，開始跟乙○○買毒品時間差不多從95年8 、9 月以後，最
    後一次與乙○○聯絡時間今年1 、2 月等語，顯見被告乙○○免費提供安非他命予證人丙○○施用之時間應為95年7 、
    8 月至96年1 月間，並無被告所稱95年6 月27日轉讓毒品之
    事實存在，況且依被告於偵查及本院之前多次供述內容，均
    自承轉讓安非他命時間為95年7 、8 月開始，未曾提及95年
    6 月間轉讓安非他命之事實，其事後翻異前詞改稱轉讓安非
    他命之時間應為95年6 月27日云云，洵無足採。堪認被告轉
    讓安非他命予丙○○之時間應為95年7 月至96年1 月間無誤
    ，至於證人丙○○證述時對於被告轉讓之正確次數雖表示不
    確定，依罪疑唯輕原則，本院依被告先前多次供述之內容，
    採認被告共計轉讓3 次而為有利於被告之認定。
  (二)被告轉讓安非他命予庚○○之事實部分：
    事實欄二(二)所示被告轉讓第二級毒品安非他命部分之事實，
    業據證人庚○○於偵查中證述甚詳（見96年度偵字第36 69
    號卷第219-220 頁），且證人庚○○於本院審理時亦證稱：
    其於偵查中確實有陳述「乙○○每次請我安非他命大概0. 1
    公克」，「平均每個月用乙○○免費的安非他命1-2 次」等
    語（見本院卷第186-187 頁），參以被告乙○○於本院審理
    時亦曾先後供稱：於95年8 、9 月中，在我家中，因為我與
    庚○○在聊天，知道庚○○有吸食安非他命的習慣，當天他
    沒有帶東西，我就請他免費吃；於95年6 、7 月在伊住處曾
    先後轉讓2 次安非他命予庚○○，每次約0.1 公克等語（見
    本院卷第189 頁、第233 頁），其所供述轉讓毒品等情節復
    與證人庚○○前開證言內容部分相符，復查無證人庚○○有
    何設詞構陷被告之必要，堪信證人庚○○於偵查中之陳述應
    與事實相符，足堪採信。證人庚○○嗣於本院審理時雖改稱
    ：乙○○不曾免費轉讓安非他命供其施用，之前偵查中記錯
    了，事後慢慢想清楚，在乙○○那裡都是用自己的毒品，是
    在阿成那邊才是用阿成的毒品云云（本院卷第189 至187 頁
    ），惟其上開證言與被告乙○○於本院審理時供認曾轉讓1
    至2 次毒品安非他命等情，已互為矛盾，且證人庚○○於偵
    查中作證時，已清楚指證安非他命並非向被告購買，而是向
    「阿成」購買，並說明「我沒有跟乙○○買過毒品，但是我
    去他那裡，我會免費在他那裡用毒品，（毒品是何人的？）
    他的，…從去年6 、7 月，都是用安非他命，最後一次是11
    月…」等語，甚且對於檢察官質疑其有毒品來源，何以會向
    被告乙○○索取免費毒品施用時，其仍明確回答「剛好身上
    沒有，我會問他有沒有」等語（見第3669號偵卷第219-220
    頁），足見證人庚○○所稱：其於偵查中因記憶錯誤才證稱
    乙○○免費提供安非他命施用等情並非屬實，而其多方設法
    推翻其於偵查中之陳述，以迴護被告乙○○，實益徵其於偵
    查中所為不利於被告乙○○之陳述之可信度甚高。
  (三)被告轉讓安非他命予甲○○之事實部分：
    事實欄二(三)所示被告乙○○轉讓第二級毒品安非他命之犯罪
    事實，迭據被告乙○○於偵查及本院審理時坦承不諱（見96
    年度偵字第3669號第277 頁、本院卷第233 頁、第361 頁）
    ，核與證人甲○○於警詢、偵查證述被告乙○○有多次無償
    提供安非他命與其施用之情節相符（見96年度偵字第5284號
    卷第32-33 頁、第73-76 頁），並有被告乙○○所使用之00
    00000000號行動電話號碼與證人甲○○使用之0000000000號
    行動電話於95年12月21至96年1 月18日之監聽譯文附卷可稽
    （見同上偵卷第68-71 頁），足認被告乙○○供認有本件事
    實欄所示交付毒品安非他命予甲○○施用之行為，應屬事實
    ，可堪採信。是被告就附表編號10-11 所載2 次轉讓毒品安
    非他命之犯行，事證明確，堪以認定。
  (四)綜上所述，參互印證，本案事證明確，附表各編號所示被告
    轉讓安非他命之犯行均堪認定，應依法論科。
三、新舊法比較：
    被告為附表編號4 所示之行為後，刑法於94年1 月7 日修正
    ，於94年2 月2 日公布，並於95年7 月1 日施行。按行為後
    法律有變更者，適用行為時之法律。但行為後之法律有利於
    行為人者，適用最有利於行為人之法律，刑法第2 條第1 項
    定有明文（刑法第2 條係規範行為後法律變更所生新舊法律
    比較適用之準據法，是刑法第2 條本身雖經修正，但該條文
    既屬適用法律之準據法，本身尚無比較新舊法之問題，應逕
    適用裁判時之刑法第二條規定以決定適用之刑罰法律）。又
    比較時應就罪刑有關之共犯、未遂犯、想像競合犯、牽連犯
    、連續犯、結合犯，以及累犯加重、自首減輕暨其他法定加
    減（如身分加減）與加減例等一切規定，綜其全部罪刑之結
    果而為比較（最高法院95年第8次刑事庭會議決議參照）。
  (一)刑法第33條第5 款有關罰金之最低數額部分，刑法分則編各
    罪所定罰金之貨幣單位原為銀元，修正前刑法第33條第5 款
    規定：「罰金：（銀元）1 元以上」，而銀元與新臺幣間之
    折算，依現行法規所定貨幣單位折算新臺幣條例規定，以銀
    元1 元折算新臺幣3 元；修正後刑法第33條第5 款則規定：
    「罰金：新臺幣1,000 元以上，以百元計算之」；經比較修
    正前、後之規定，修正後刑法第33條第5 款所定罰金之最低
    數額，較之修正前提高，自以修正前刑法第33條第5 款規定
    有利於被告。
  (二)修正前刑法第47條規定「受有期徒刑之執行完畢，或受無期
    徒刑或有期徒刑一部之執行而赦免後，5 年以內再犯有期徒
    刑以上之罪者，為累犯，加重本刑至1/2 」。修正後刑法第
    47 條 第1 項則規定「受徒刑之執行完畢，或一部之執行而
    赦免後，5 年以內故意再犯有期徒刑以上之罪者，為累犯，
    加重本刑至1/2 」，該法第49條並刪除：「累犯之規定，於
    前所犯之罪依軍法受裁判者，不適用之」之規定；修正後刑
    法對累犯之要件，已有限縮；新舊法就累犯之要件，既因此
    而有變動，自屬行為後法律有變更，亦非僅屬文字修正，應
    有新舊法比較適用之問題（最高法院97年度臺上字第14 08
    號判決參照），亦即，新法就累犯之成立，限縮為以故意再
    犯者為限，而排除因過失再犯罪之情形，經比較結果自以新
    法對行為人較有利。
  (三)刑法第51條有關數罪併罰之方法之規定部分，修正前刑法第
    51 條 規定：「數罪併罰，分別宣告其罪之刑，依左列各款
    定其應執行者：」其中第5 款規定：「宣告多數有期徒刑者
    ，於各刑中之最長期以上，各刑合併之刑期以下，定其刑期
    。但不得逾20年。」修正後刑法第51條第5 款規定：「宣告
    多數有期徒刑者，於各刑中之最長期以上，各刑合併之刑期
    以下，定其刑期。但不得逾30年。」修正後之刑法顯不利於
    被告。經比較新、舊法結果，仍應適用較有利於被告之行為
    時法律定其應執行之刑。
  (四)綜合上述各條文修正前、後之比較，揆諸前揭最高法院決議
    及修正後刑法第二條第一項前段、後段規定之「從舊、從輕
    」原則，自應適用被告行為時之法律，即修正前刑法之相關
    規定，予以論處。
四、又查安非他命係經行政院衛生署於69年12月8日，以衛署藥
    字第301124號公告，自69年12月8日起禁止輸入、製造，並
    自70年6月1日起禁止販賣、轉讓之禁藥，且安非他命亦係屬
    於毒品危害防制條例第2條所規範之第二級毒品。又毒品危
    害防制條例第8條第2項之轉讓第二級毒品罪及藥事法第83
    條第1項之轉讓禁藥罪，同有處罰之規定，而依92年7月9日
    總統令修正公布，自93年1月9日施行之毒品危害防制條例第
    8條第6項規定，轉讓毒品達一定數量者，加重其刑至二分之
    一，其標準由行政院定之。若未達加重刑之標準，該條第2
    項之轉讓第二級毒品罪之法定最重本刑為有期徒刑5年，93
    年4月21日修正公布，同年月23日施行之藥事法第83條第1項
    之轉讓禁藥罪，其法定最重本刑為有期徒刑7年，兩者相較
    ，後者為後法且為較重罪，本件查無證據證明被告轉讓安非
    他命已逾淨重10公克，並無法定加重事由，依法條競合關係
    ，應適用較重之後法論以藥事法第83條第1項之轉讓禁藥罪
    。核被告如附表所示11次犯行，均係犯藥事法第83條第1 項
    之轉讓禁藥罪。被告轉讓前持有安非他命之低度行為應為轉
    讓安非他命之高度行為所吸收，不另論罪。被告先後11次轉
    讓禁藥，犯意各別，行為互殊，應予分論併罰。查被告有事
    實欄所載之前科執行情形，有臺灣高等法院被告之全國前案
    紀錄表附卷可按，其於有期徒刑執行完畢後，5 年內故意再
    犯附表所示11次之轉讓禁藥罪，應分別依修正前後刑法第47
    條第1 項之規定（其中附表4 部分應依修正前刑法第47條第
    1 項規定），論以累犯，並均加重其刑。爰審酌毒品危害防
    制條例列管之毒品，危害國人身心健康及社會秩序至鉅，而
    為國法所厲禁，並經政府、媒體、教育機構廣為宣導，被告
    猶漠視法令禁制，恣意轉讓安非他命予朋友施用，自應予非
    難，兼衡被告之素行、智識程度，其犯罪之動機、目的、手
    段，及被告轉讓安非他命之次數及數量、犯罪後坦承部分犯
    行之態度等一切情狀，分別量處如主文所示之刑。又查被告
    所犯如附表各編號所示之轉讓禁藥罪之時間，均係在96年4
    月24日以前，且所犯之罪並無中華民國96年罪犯減刑條例第
    3 條所列情形，應均依該條例第2 條第1 項第3 款之規定，
    各減其刑期2 分之1 ，並定其應執行之刑。
五、又本件自被告住處查扣之「麻黃素」2 包、麻黃素結晶體3
    小包（共毛重3.78公克，取樣0.015 公克，驗餘毛重3. 765
    公克，起訴書誤載為安非他命）、研磨機2 台、葡萄糖1 包
    、帳單1 張、國際牌手機1 支（搭配門號0000000000號之SI
    M 卡）、偽造之K9-0547 號自用小客車行車執照2 張，均乏
    確據證明與本案轉讓毒品之犯罪事實直接相關，無從宣告沒
    收；另扣案之安非他命吸食器1 組、研磨機2 台、大分裝袋
    25 個 、小分裝袋700 個、分裝杓4 支、注射針筒14支、海
    洛因殘渣袋13個、安非他命殘渣袋9 個，係被告施用第一級
    毒品海洛因、第二級毒品安非他命所用之物，業經其陳明無
    訛，核屬本案以外施用第一、二級毒品犯行之重要物證，並
    經本院96年度訴字第443 號被告乙○○施用毒品案件，宣告
    沒收、沒收銷燬在案，故與本案無涉，亦無從宣告沒收，併
    此敘明。
貳、無罪部分：
一、公訴意旨另以：
  (一)被告乙○○基於行使變造特種文書之犯意，於95年間某日，
    在其位在臺北市○○區○○街368 號14樓之8 住處，將其友
    人陳柏均交付車牌號碼K9-0547 號自用小客車之汽車行車執
    照1 張，先彩色影印引擎號碼為A32D0718之汽車行車執照，
    裁剪後貼上陳柏均交付之行車執照原本，以此方式變造上開
    行車執照上「廠牌」、「出廠年月」、「型式」、「排氣量
    」、「引擎號碼」、「車身號碼」等行車資料，以逃避查緝
    ，足生損害於陳柏均及交通監理機關對車輛管理之正確性，
    因認被告此部分涉犯刑法第212 條之變造特種文書罪嫌云云
    。
  (二)乙○○明知海洛因為毒品危害防制條例所規定之第一級毒品
    ，安非他命係毒品危害防制條例公告之第二級毒品，均不得
    製造、販賣、轉讓、持有，竟基於販賣及轉讓第一級毒品海
    洛因及第二級毒品安非他命之犯意，乙○○先向某不詳年籍
    姓名之成年男子，購入第一級毒品海洛因、第二級毒品安非
    他命後，利用0000000000號、0000000000號行動電話作為聯
    絡工具，而為以下之行為：
  (1)於95年11月24日，以行動電話0000000000號電話作為聯絡工
    具，在其上揭住處樓下，以新台幣（下同）3,000 元至5,00
    0 元之價格，販賣第二級毒品安非他命給戊○○1 次。又於
    同年12月1 日，以5,000 元之價格，販賣海洛因予戊○○1
    次。
  (2)於95年7 月起，至96年1 月間，在其上開住處，無償提供第
    二級毒品安非他命約0.4 公克予丙○○施用，前後共計約7
    次（起訴書記載乙○○轉讓安非他命予丙○○10次，而其中
    之3 次，經本院認定有罪，已如上述，故剩餘為轉讓7 次）
    。
  (3)自95年11月起，至96年3 月10日止，以行動電話0000000000
    號電話作為聯絡工具，由丁○○以其所有0000000000號之行
    動電話撥打乙○○上開電話，二人約定在乙○○上揭住處，
    由乙○○以22,000元之價格，販賣1 錢（約重3.75公克）之
    第一級毒品海洛因給丁○○約3 次。
    因認被告此部分亦分別涉犯毒品危害防制條例第4 條第1 項
    之販賣第一級毒品、同條第2 項之販賣第二級毒品、藥事法
    第83條第第1項之轉讓禁藥罪嫌云云。
二、按犯罪事實應依證據認定之，無證據不得認定犯罪事實；又
    不能證明被告犯罪者，即應諭知無罪之判決，刑事訴訟法第
    一百五十四條第二項、第三百零一條第一項分別定有明文。
    而認定不利於被告之事實，須依積極證據，茍積極證據不足
    為不利於被告事實之認定時，即應為有利於被告之認定，更
    不必有何有利之證據；且刑事訴訟法上所謂認定犯罪事實之
    積極證據，係指適合於被告犯罪事實之認定之積極證據而言
    ，雖不以直接證據為限，間接證據亦包括在內，然而無論直
    接或間接證據，其為訴訟上之證明，須於通常一般之人均不
    致有所懷疑，而得確信其為真實之程度者，始得據為有罪之
    認定，倘其證明尚未達到此一程度，而有合理之懷疑存在時
    ，自不能以推測或擬制之方法，以為有罪裁判之基礎，最高
    法院40年台上字第86號、76年台上字第4986號判例可資參照
    。又施用毒品者所稱其向某人買受毒品之指證，不得作為有
    罪判決之唯一證據，仍須調查其他必要之證據，以察其是否
    與事實相符，良以毒品買受者之指證，其憑信性於通常一般
    人已有所懷疑，尚難確信其為真實。況依毒品危害防制條例
    第17條之規定，其供出毒品來源而破獲者，復得減輕其刑，
    則其指證之真實性猶有疑慮，是施用毒品者之指證，其真實
    性有待其他必要證據加以補強。茲所謂必要之補強證據，固
    不以證明販賣毒品犯罪構成要件之全部事實為必要，但以與
    施用者之指證具有相當之關聯性為前提，其經與施用者之指
    證綜合判斷，已達於通常一般人均不致有所懷疑，而得確信
    施用者之指證為真實者，始得為有罪之認定，此為無罪推定
    原則之必然推演（最高法院93年度台上字第6750判決同此意
    旨）。是如欲認定證人戊○○、丁○○、丙○○於警、偵訊
    所述為真，自應需要其他足夠之補強證據予以勾稽。
三、公訴人認被告乙○○涉有上開變造特種文書、販賣第一級毒
    品、第二級毒品、轉讓禁藥等犯行，無非以被告警詢、偵查
    中之供述，證人戊○○、丁○○、丙○○於警詢、偵查中之
    證述及通訊監察書、通訊監察譯文表、K9-0147 號小客車行
    車執照，為其主要論據。訊據被告堅決否認此部分犯行，辯
    稱：其轉讓丙○○之次數僅有3 次，非如起訴書所載之10次
    ，其買入毒品海洛因、安非他命是要供自己施用的，並沒有
    要賣給別人，伊有幫丙○○、戊○○等人調過安非他命，但
    沒有調到，也沒有於上開時地販賣安非他命給戊○○、丁○○等語。
四、經查：
  (一)關於變造特種文書部分：
    按變造文書，係指無製作權就他人所製作之真正文書加以改
    造，而變更其內容之謂（最高法院40年台非字第17號判決意
    旨）。經查於被告住處查扣經被告變造之K9-0547 號自用小
    客車行車執照1 枚係證人丁○○所交付乙節，業據證人丁○○於本院審理時證稱: 遭換貼之K9-0547 號小客車行照係其
    於95年年底於乙○○住處交付乙○○, 因乙○○將K9-0547
    號大牌掛在其所購買之權利車上使用，所以向伊借行照，該
    張行照來源是伊於95年4 、5 月間購買小客車時，以陳柏均
    之名義向陳弘毅購買，陳弘毅辦理過戶後即將該小客車之行
    照交予伊。這二張行照非伊所偽造，伊不知道是偽造之行照
    等語（見本院卷第235-238 頁），且前開扣案之K9-0547 號
    小客車行照，經送交通部公路總局鑑定結果，該局委託製造
    之卡登實業股份有公司鑑定其真偽，認所檢附之自用小客車
    K9 -0547（93）省汽行NO. 00000000及K9-0547 （93）省汽
    行N0.00000000 汽車行車執照2 枚，因印刷顏色、印刷方式
    、駕照背面右下方印製開標年月、數量內容與數字顏色不同
    於本公司，故以上2 張行照應非本公司製作等情，有卡登實
    業有限公司97年4 月30日監卡字970430001 號函卷可稽（見
    本院卷第83頁）。足見前開扣案之K9-0547 行車執照2 枚係
    偽造，並非交通部公路總局委託製作之真正汽車行車執照。
    被告雖有將引擎號碼為A32D0718之汽車行車執照彩色影本裁
    剪後，貼上上開丁○○交付之偽造K9-0547 行車執照上，以
    此方式改變上開行車執照上「廠牌」、「出廠年月」、「型
    式」、「排氣量」、「引擎號碼」、「車身號碼」等行車資
    料，然因證人丁○○所交付之上開行車執照並非真正特種文
    書，非偽造文書罪章所保護之客體，縱認被告確實有前揭剪
    貼改造行為，尚難遽認成立變造特種文書罪責。況且前開偽
    造之特種文書係證人丁○○所交付，已據證人丁○○證述如
    前，被告並否認事前知悉前開行車執照係偽造，足見被告辯
    稱查扣之行照非伊所偽造是丁○○交予伊使用等語，並非虛
    妄，是益難認被告另涉有偽造特種文書罪嫌。
  (二)關於證人戊○○部分：
  (1)證人戊○○固於警詢時供稱：毒品我是向綽號大白的男子購
    得，之前我都是撥打他的手機0000000000和他聯繫，但最近
    有跟我借了一個易付卡的門號0000000000號（登記申請人是
    我本人）供他使用，所以我到目前為止都是撥打這兩支手機
    與他聯繫毒品交易的時間和地點，每次都買1 （公）克（含
    袋），價格新台幣3500元。向被告購買安非他命及海洛因次
    數太多記不清楚，第一次購買安非他命是於95年9 月中旬，
    以行動電話聯絡後約下午16-17 時許在他家大樓樓下（北投
    區○○街和大同街口）完成交易，第一次購買海洛因於95年
    10 月 中旬，也是以行動電話聯絡後約下午16-17 時許在他
    家大樓樓下完成交易。另最後一次於95年12月初購買安非他
    命和海洛因，也都是以行動電話聯繫約在相同時間地點等語
    （見板檢96年度偵字第2322號偵卷第9-11頁）；於偵查中結
    證稱：9 月開始向被告買毒品，平均一個月2 次，大部分是
    安非他命，有時是海洛因，都是跟他拿，有時買1 公克。有
    時後給他五千元，五千元約是1 公克多。1 公克含袋子約
    3500元。我用我的0000000000與他聯絡。海洛因通常買5000
    元，他給我1 錢的4 分之1 ，1 錢是3.75公克。通常在去北
    投他的住處找他，他跟我約在中和街與大同街口，他會下來
    跟我說一下，有男有女，會拿毒品給我。海洛因我只買過2
    到3 個月，只吸食了3 到4 次，我有上癮想戒掉，所以不再
    碰海洛因等語（見同上偵卷第66-68 頁）。
  (2)證人戊○○於警詢、偵查時確實一致證述被告有販賣海洛因
    、安非他命犯行，惟證人戊○○於本院審理時已否認有向被
    告購買海洛因、安非他命之行為（見本院卷第319-326 頁）
    ，是證人戊○○於警偵訊之證言與本院審理時之供述前後不
    一，且依前述最高法院93年度台上字第6750號判決意旨所示
    ，毒品買受者之指證，其憑信性於通常一般人已有所懷疑，
    尚難確信其為真實，是施用毒品者之指證，其真實性有待其
    他必要證據加以補強。而證人戊○○於96年1 月10日因涉犯
    販賣、施用第一、二級毒品案件為警查獲，嗣並經檢察官提
    起公訴，業據證人戊○○於警詢、偵查中供述在卷，並有刑
    事案件報告書、臺灣板橋地方法院檢察署檢察官96年度偵字
    第2322號起訴書各1 份在卷可稽，則上開證人戊○○於警詢
    、偵查中供證所施用之毒品係向被告購買，屬有利於己之供
    述，揆諸上開說明，其等上開警詢、偵查中供證之真實性即
    有待其他必要證據加以補強。
  (3)另本案查獲前，警方曾對被告所使用之門號0000000000號行
    動電話實施監聽，依據卷附臺北縣警察局蘆洲分局譯文表所
    示被告上開行動電話與證人戊○○行動電話號碼0000000000
    號之監聽譯文內容顯示（本院卷第283 頁），於公訴意旨所
    指之「95年11月24日」被告涉嫌販賣安非他命予證人戊○○
    ，證人戊○○與使用上開行動電話之被告，於95年11月24日
    （晚間19時18分58秒）談話，經細繹上開通話內容係證人戊○○欲向被告索取硬的物品（安非他命）之聯絡過程，被告
    已表示要考慮一下，並未談及購買毒品之數量、價錢，故上
    述監聽譯文自難認與本案起訴待證事實有何關聯性；另依據
    上開譯文表所示，公訴人所指之「95年12月1 日」被告涉嫌
    販賣海洛因予證人戊○○之談話內容，證人戊○○固於電話
    中向被告詢問有無海洛因，並曾提及「五張」代表價金之用
    語，但因證人戊○○身上並無現金，以致雙方就購買毒品一
    事並無達成合意，亦無法據以得知事後被告是否有另與戊○○相約見面並互相交付該約定之價錢及海洛因等情，更遑論
    起訴書並未論及被告有何意圖營利之事實，亦難認該部分監
    聽譯文與本案起訴事實有何關係。從而，上開監聽譯文尚不
    足以佐證證人戊○○上開警詢、偵查中供證之真實性。則本
    件並無其他補強證據足資證明證人戊○○上開證述之真實性
    ，自非得僅以其上開警詢、偵查之供證為唯一證據，遽認被
    告有販賣海洛因、安非他命予戊○○。
  (4)至於公訴人另舉證人己○○於偵查中證述為證，惟查證人己○○於偵查及本院審理證述目擊證人戊○○向被告購買毒品
    之情節為：「有一次我和戊○○一起去西門町，他們在漢口
    街附近交易」、「我和戊○○1 人出壹仟元去買安非他命，
    這次與戊○○去漢口街向大白購買毒品之時間是在被查獲前
    10幾天，約95年12月底」等語（同上偵卷第80頁、本院卷第
    342 頁），證人己○○所證述交易毒品之過程縱認屬實，亦
    難認與本案起訴事實有何關聯，況此部分販賣第二級毒品之
    犯行，未經檢察官提起公訴，與本案起訴之事實又無裁判上
    一罪之關係，本院自無從併予審酌，自應由檢察官另行處理
    。
  (三)關於證人丙○○部分：
    證人丙○○於警偵訊時雖指證被告有多次轉讓毒品安非他命
    供其施用之犯行，惟並未詳述各次轉讓毒品之確切時間、數
    量，參以被告於偵查及本院審理時僅坦承轉讓2 、3 次或3
    、4 次，堅決否認有轉讓予丙○○10次安非他命施用，且起
    訴書對於被告各次轉讓安非他命予丙○○之時間及數量均未
    一一指明，而僅泛稱前後共計10次（扣除認定為轉讓3 次部
    分，剩餘者為7 次）云云。除證人丙○○等於警、偵訊不明
    確之指述，別無監聽譯文等證據加以補強，是除上揭有罪部
    分外（轉讓3 次部分），公訴意旨所指之其他時間及轉讓予
    丙○○部分，均無法證明。
  (四)關於證人丁○○部分：
    證人丁○○固於警詢時證稱：第一次購買於95年11月份左右
    ，我是以我的行動電話0000000000撥打0000000000號電話與
    「大白」聯絡後，到台北市○○區○○街368 號14樓之8 他
    住處內，我是以新台幣（以下同）22000 元向他購買壹錢的
    海洛因毒品施用。第二次購買時間係第一次購買後四、五日
    後，也是以我的行動電話0000000000撥打0000000000號行動
    電話與乙○○連絡到台北市○○區○○街368 號14樓之8 ，
    他家住處以22000 向他購買壹錢海洛因。最後一次購買係96
    年3月10日，以我的行動電話0000000000撥打0000000000號
    電話與乙○○聯絡到臺北市○○區○○街368 號14樓之8 他
    家住處，以22000 向他購買壹錢海洛因等語（見96年度偵字
    第4752號卷第18-25 頁）。惟證人丁○○於本院審理時則改
    稱：96偵字第4752號卷第18-25 頁筆錄內容有些不實在，因
    我當時精神狀況不是很好。筆錄記載我向乙○○買毒品是不
    實在的，我是跟乙○○的朋友買的，我不知道他真正的名字
    ，綽號叫「言明」，他也常常去乙○○家賭博，我跟他不是
    很熟，是透過乙○○認識他，我請乙○○跟他朋友「言明」
    買毒品，次數只有一次，就是96年3 月10日，地點是在乙○○住處樓下，金額是二萬二千元，數量是一錢的海洛因。我
    直接將錢交給言明，乙○○當時人在樓上，我沒有向乙○○
    買毒品。與被告乙○○行動電話通話內容是有關「當時我人
    在新莊，我打電話給乙○○是要討論有沒有海洛因，女生是
    指海洛因。後來勇仔沒有來，我就直接過去北投找乙○○要
    找勇仔，後來我在別的地方有拿到毒品，在新莊施用完，就
    到乙○○家打牌。」、「世蔣打電話找我要毒品，我就打電
    話給乙○○問他有無毒品，後來世蔣說不要了，就沒有下文
    」等語（見本院卷第270 至279 頁）。證人丁○○就被告是
    否販賣海洛因給伊之供證情節，明顯前後不一，是否與事實
    相符，即有疑義。又證人丁○○於警詢供述時，負責詢問之
    司法警察無從命其具結而為誠實之陳述，亦無從由被告直接
    對之進行詰問，以確認其警詢供述之真偽，是證人丁○○警
    詢之供述尚難確信為真實。再者，證人丁○○於警詢及本院
    審理時自承其於95、96年間有施用第一級毒品海洛因（見同
    上偵卷第18-25 頁、本院卷第269-279 頁），則證人丁○○
    於96年3 月21日警詢中供證所施用之毒品係向被告購買，屬
    有利於己之供述，揆諸上開說明，其警詢供述之真實性有待
    其他必要證據加以補強，然證人丁○○警詢與原審審理中供
    證情節前後不一，業如前述，而就被告所持用之行動電話號
    碼0000000000與證人丁○○（行動電話號碼為0000000000
    號）自95年12月1 日迄96年1 月18日止34則通訊監聽譯文內
    容觀之（見本院卷第287-288 頁），其間雖曾提及「四分之
    三」、「四一」等代表毒品數量之用語，惟亦無法據以得知
    被告是否有與證人丁○○見面並互相交付該約定數量及海洛
    因等情，且被告上開行動電話受監聽之時間，復與檢察官起
    訴被告販賣海洛因與丁○○之時間不符，此外亦無其他補強
    證據足資證明證人丁○○上開警詢供述之真實性，故就起訴
    書泛稱被告販賣海洛因予丁○○3 次之部分，自非得僅以其
    上開警詢供述為唯一證據。
  (五)綜上所述，依公訴人所舉證據，尚不足證明被告有何變造特
    種文書、販賣第一級、第二級毒品、轉讓禁藥之犯行。此外
    復查無其他積極證據證明被告有何公訴人所指此四部分之犯
    行，此部分既不能證明被告犯罪，自應為被告無罪之諭知。
據上論斷，應依刑事訴訟法第299 條第1 項前段、第301 條第1
項，藥事法第83條第1 項，刑法第2 條第1 項前段、第11條前段
、第47條第1 項、修正前刑法第47條第1 項、修正前刑法第51條
第5 款，中華民國九十六年罪犯減刑條例第2 條第1 項第3 款、
第7 條，判決如主文。
本案經檢察官徐名駒到庭執行職務。
中    華    民    國    97    年    12    月    26    日
                  刑事第六庭審判長法  官  汪梅芬
                                  法  官  楊皓清
                                  法  官  莊明達
以上正本證明與原本無異。
如不服本判決，應於收受送達後10日內向本院提出上訴書狀，其
未敘述上訴之理由者並得於提起上訴後10日內向本院補提理由書
（均須按他造當事人之人數附繕本）「切勿逕送上級法院」。
                                  書記官  陳佳伶
中    華    民    國    97    年    12    月    26    日
附錄本案論罪科刑法條全文
藥事法第83條
明知為偽藥或禁藥，而販賣、供應、調劑、運送、寄藏、牙保、
轉讓或意圖販賣而陳列者，處7年以下有期徒刑，得併科新臺幣5
百萬元以下罰金。
犯前項之罪，因而致人於死者，處7年以上有期徒刑，致重傷者
，處3年以上12年以下有期徒刑。
因過失犯第1項之罪者，處2年以下有期徒刑、拘役或科新臺幣30
萬元以下罰金。
第1項之未遂犯罰之。
附表
┌──┬────┬─────┬────────────────────┐
│編號│犯罪時間│  罪  名  │            宣告刑                      │
├──┼────┼─────┼────────────────────┤
│1   │95年7 月│轉讓禁藥罪│處有期徒刑捌月，減為有期徒刑肆月。      │
│    │至96年1 │          │                                        │
│    │月間某日│          │                                        │
├──┼────┼─────┼────────────────────┤
│2   │編號1 所│轉讓禁藥罪│處有期徒刑捌月，減為有期徒刑肆月。      │
│    │示時間後│          │                                        │
│    │之95年7 │          │                                        │
│    │月至96年│          │                                        │
│    │1 月間某│          │                                        │
│    │日      │          │                                        │
├──┼────┼─────┼────────────────────┤
│3   │編號2 所│轉讓禁藥罪│處有期徒刑捌月，減為有期徒刑肆月。      │
│    │示時間後│          │                                        │
│    │之95年7 │          │                                        │
│    │月至96年│          │                                        │
│    │1月 間某│          │                                        │
│    │日      │          │                                        │
├──┼────┼─────┼────────────────────┤
│4   │95年6 月│轉讓禁藥罪│處有期徒刑捌月，減為有期徒刑肆月。      │
│    │間某日  │          │                                        │
├──┼────┼─────┼────────────────────┤
│5   │95年7 月│轉讓禁藥罪│處有期徒刑捌月，減為有期徒刑肆月。      │
│    │間某日  │          │                                        │
├──┼────┼─────┼────────────────────┤
│6   │95年8 月│轉讓禁藥罪│處有期徒刑捌月，減為有期徒刑肆月。      │
│    │間某日  │          │                                        │
├──┼────┼─────┼────────────────────┤
│7   │95年9 月│轉讓禁藥罪│處有期徒刑捌月，減為有期徒刑肆月。      │
│    │間某日  │          │                                        │
├──┼────┼─────┼────────────────────┤
│8   │95年10月│轉讓禁藥罪│處有期徒刑捌月，減為有期徒刑肆月。      │
│    │某日    │          │                                        │
├──┼────┼─────┼────────────────────┤
│9   │95年11月│轉讓禁藥罪│處有期徒刑捌月，減為有期徒刑肆月。      │
│    │間某日  │          │                                        │
├──┼────┼─────┼────────────────────┤
│10  │96年1月3│轉讓禁藥罪│處有期徒刑捌月，減為有期徒刑肆月。      │
│    │日      │          │                                        │
├──┼────┼─────┼────────────────────┤
│11  │96年1 月│轉讓禁藥罪│處有期徒刑捌月，減為有期徒刑肆月。      │
│    │8 日    │          │                                        │
└──┴────┴─────┴────────────────────┘


司法院資訊處製作；財團法人民間司法改革基金會備份。
